【裁判字號】    89,訴,1585
【裁判日期】    890922
【裁判案由】    履行契約
【裁判全文】
臺灣臺中地方法院民事判決  八十九年度訴字第一五八五號
    原      告  丁  ○
    被      告  丙○○
                甲○○
    共      同
    訴訟代理人  乙○○  住台中.
右當事人間請求履行契約事件，本院判決如左：
    主    文
原告之訴及其假執行之聲請均駁回。
訴訟費用由原告負擔。
    事    實
甲、原告方面：
  一、聲明：(一)被告應給付原告新台幣（下同）二百六十五萬元，及自民國八十八年
      六月二日起至清償日止，按年息百分之五計算之利息。(二)願供擔保請准宣告假
      執行。
  二、陳述：被告二人共同於八十八年五月六日以總價七百二十萬元，向原告購買坐
      落台中縣東勢鎮○○段上新小段五三－一六五地號、同小段一０七－五地號等
      二筆土地，及其上門牌號碼台中縣東勢鎮○○街二四二號房屋（以下簡稱系爭
      房地）。原告依約於八十八年五月二十九日將系爭土地所有權移轉登記予被告
      ，建物亦當場點交無誤，惟被告迄未給付尾款二百六十五萬元，屢經催討，均
      置之不理，為此訴請被告共同給付如聲明所示。
  三、對被告所為抗辯之陳述：原告於出售系爭房地予被告前，亦不知系爭第五三－
      一六五地號土地為法定空地，第一０七－五地號土地地目為雜。
  四、證據：提出不動產賣賣契約書、台中縣東勢鎮公所證明書、聲請調解書、調解
      不成立證明書、台中縣政府八十八年八月十九日八八府工建字第二三三三八五
      號函、台中縣東勢地政事務所函稿各一份、土地登記簿謄本三份為證。
乙、被告方面：
  一、聲明：(一)駁回原告之訴及假執行之聲請。(二)如受不利之判決，願供擔保請准免
      為假執行。
  二、陳述：原告固已將系爭土地移轉登記予原告名下，但經被告向地政事務調閱地
      籍圖等資料，發現早於六十七年三月間，系爭土地當時之所有權人李劉阿定就
      其所有同段第五三–八九及五三–一○六地號土地向台中縣政府申請建築執照
      時，即將系爭五三－一六五地號土地列為法定空地，並於八十三年十月二十七
      日將該土地出售予原告，依法不能作為建築基地使用。又系爭第一０七－五地
      號土地，地目為「雜」，同樣不能作為建地使用。乃原告竟違反建築法第十一
      條第二項規定，在系爭土地上建築系爭房屋，且該房屋復無權占用第三人所有
      同段第五三–九○、五三–一二、五○○–一一地號土地合計九點一平方公尺
      ，致系爭房屋無權占用他人土地部分，隨時有被拆除之危險。被告已於八十八
      年六月二十一日，以系爭房地具有上開瑕疵，委請律師催告原告於一週內協商
      解決，逾期解除契約，並於同年月二十九日再次發函通知解除契約。
  三、證據：提出本院八十八年度重訴字第六五九號民事判決、民事上訴狀、民事縮
      減上訴聲明狀各一份為證。
丙、本院依職權調閱本院八十八年度重訴字第六九五號回復原狀民事案卷及台灣高等
    法院台中分院八十九年度重上字第八五號回復原狀民事案卷。
    理    由
一、原告主張：被告二人共同於八十八年五月六日以總價七百二十萬元，向原告購買
    系爭房地，原告依約於八十八年五月二十九日將系爭土地所有權移轉登記予被告
    ，惟被告迄未給付尾款二百六十五萬元，為此訴請被告共同給付如聲明所示等語
    。被告則以：原告固已將系爭土地移轉登記予原告名下，但系爭五三－一六五地
    號土地為法定空地，系爭第一０七－五地號土地，地目為「雜」，均不能作為建
    地使用，乃原告竟違反建築法第十一條第二項規定，在系爭土地上建築系爭房屋
    ，且該房屋復無權占用第三人所有同段第五三–九○、五三–一二、五○○–一
    一地號土地合計九點一平方公尺，致系爭房屋無權占用他人土地部分，隨時有被
    拆除之危險，被告已於八十八年六月二十一日委請律師催告原告於一週內協商解
    決，逾期解除契約，並於同年月二十九日再次發函通知解除契約等語，資為抗辯
    。
二、原告主張被告於前揭時地向原告購買系爭房地，原告已依約將系爭土地所有權移
    轉登記予被告，被告迄未給付尾款二百六十五萬元之事實，固據其提出不動產賣
    賣契約書、台中縣東勢鎮公所證明書、聲請調解書、調解不成立證明書、台中縣
    政府八十八年八月十九日八八府工建字第二三三三八五號函、台中縣東勢地政事
    務所函稿各一份及土地登記簿謄本三份為證。惟查，系爭五三－一六五地號土地
    早於六十七年三月間，即為當時之所有權人李劉阿定就其所有同段第五三–八九
    及五三–一○六地號土地向台中縣政府申請建築執照時，將之列為法定空地，又
    系爭第一０七－五地號土地地目為「雜」，依法均亦不能作為建地使用，且系爭
    房屋無權占用第三人所有同段第五三–九○、五三–一二、五○○–一一地號土
    地合計九點一平方公尺，有土地登記謄本二份、台中縣政府八十八年九月二十七
    日八八府工建字第二六九七二六號函及同年十月十二日八八府工建字第二八○五
    八四號函各一份在卷可稽，復為兩造所不爭執。是系爭土地顯具有減少其價值之
    瑕疵，而系爭房屋則隨時有被拆除之危險，甚為明顯。
三、按物之出賣人對於買受人，應擔保其物依第三百七十三條之規定危險移轉於買受
    人時無滅失或減少其價值之瑕疵，亦無滅失或減少其通常效用或契約預定效用之
    瑕疵；又買賣因物有瑕疵，而出賣人依前五條之規定，應負擔保之責者，買受人
    得解除其契約或請求減少其價金，民法第三百五十四條第一項前段及第三百五十
    九條前段定有明文。查系爭房地具有滅失或減少其價值之瑕疵，已如前述，又被
    告已於八十八年六月二十一日，以系爭房地具有上開瑕疵，委請律師催告原告於
    一週內協商解決，逾期解除契約，並於同年月二十九日再次發函通知解除契約等
    情，復有律師函二份存卷可參，故本件買賣契約已於八十八年六月二十一日解除
    ，堪以認定。
四、從而，原告本於買賣關係，請求被告給付尾款二百六十五萬元，及自民國八十八
    年六月二日起至清償日止，按年息百分之五計算之利息，即無理由，應予駁回；
    原告之訴既經駁回，其假執行之聲請，亦失所附麗，應併予駁回。
五、本件事證已臻明確，兩造其餘攻擊防禦方法及舉證，與本件判決結果並無影響，
    爰不一一論述，附此敘明。
六、據上論結，本件原告之訴為無理由，依民事訴訟法第七十八條判決如主文。
中      華      民      國    八十九    年      九      月    二十二    日
                                        臺灣臺中地方法院民事第四庭
~B法      官  陳文燦
右為正本係照原本作成
如不服本判決，應於判決送達後二十日內，向本院提出上訴狀。
中      華      民      國    八十九    年      九      月     二十二   日
~B法院書記官


司法院資訊處製作；財團法人民間司法改革基金會備份。
